【裁判字號】    92,判,1590
【裁判日期】    921120
【裁判案由】    遺產稅
【裁判全文】
最  高  行  政  法  院  判  決                  九十二年度判字第一五九○號
    上  訴  人  乙○○
                丙○○
                丁○○
                戊○○
                己○○
                甲○○○
    被 上訴 人  財政部臺灣省南區國稅局
    代  表  人  朱正雄
右當事人間因遺產稅事件，上訴人對於中華民國九十一年九月二十四日高雄高等行政
法院九十一年度訴字第四八八號判決，提起上訴，本院判決如左：
    主  文
上訴駁回。
上訴審訴訟費用由上訴人負擔。
    理  由
上訴人起訴主張：上訴人所繼承蔡海石所遺坐落於台南縣官田鄉○○段一三六之一、
一三六之十一、一三六之二一及一三六之二七地號等四筆土地，土地地目登記項目為
「田」，上訴人亦依法逐年繳納田賦之稅捐。復依平均地權條例第二十二條第一項第
二款之規定，為都市土地徵收田賦之範圍。又參照平均地權條例施行細則第三十四條
之規定，系爭土地應視為農業用地，而有遺產及贈與稅法第十七條第一項第六款之適
用。系爭土地係行為時遺產及贈與稅法第十七條第一項第六款所指之「農業用地其上
之農作物」，並「繼續經營農業生產者」，核其要件，依法即應自遺產總額扣除，免
徵遺產稅。系爭土地固於民國（下同）六十七年發布都市計畫，惟迄今仍無發布細部
計畫。依都市計畫法第十七條之規定，行政機關自應加以遵守。並可參照財政部台財
稅字第八三○六二五六八二號函釋。被上訴人竟以系爭土地並無限建規定，上訴人可
向建築主管機關申請指定建築線等云云，遽認系爭土地不屬於農業用地，顯不合法，
應予撤銷。
被上訴人則以：查系爭四筆土地經台南縣官田鄉公所於六十七年四月十五日發布實施
都市計畫劃定為住宅區，未依都市計畫法第十七條規定於主要計畫發布實施後，二年
內完成細部計畫，台南縣政府八十八年五月三十一日八八府工都字第九五三○八號函
說明「因本都市計畫未有細部計畫區，其建築用地得依都市計畫法第十七條第二項規
定向建築主管機關申請指定建築線。」是系爭土地依行為時遺產及贈與稅法第十七條
第一項第六款前段、同法施行細則第十一條、都市計畫法第十七條第二項規定、司法
院釋字第四○六號解釋及財政部八十三年十一月二十九日台財稅字第八三○六二五六
八二號函及八十四年六月十九日台財稅字第八四○三三○二九一號函釋，於繼承或贈
與時已依法編定為非農業使用之住宅區且無限建之管制，無免徵遺產稅之適用，上訴
人不得因未向建築主管機關申請指定建築線、公共設施尚未完竣仍作農業使用及仍依
土地稅法及平均地權條例第二十二條規定課徵田賦，而主張免徵遺產稅，被上訴人否
准扣除，應無違誤等語資為抗辯。
原審斟酌全辯論意旨及調查證據之結果，以：按被繼承人遺產中之農業用地，由繼承
人繼續經營農業生產者，始得免徵遺產稅，但不包括於繼承時已依法編定為非農業使
用之土地，此觀行為時遺產及贈與稅法第十七條第一項第六款及同法施行細則第十一
條但書之規定甚明。查本件上訴人所繼承之台南縣官田鄉○○段一三六之一、一三六
之十一、一三六之二十一、一三六之二十七地號等四筆土地（下稱系爭土地），業經
台南縣官田鄉公所於六十七年四月十五日發布實施都市計畫，將其使用分區劃定為住
宅區，此有台南縣官田鄉公所八十八年五月十五日八八所建字第三七○九號函附於原
處分卷可稽，而被繼承人蔡海石係於八十七年九月二十四日死亡，足見系爭土地於繼
承發生時，業已依法編定為非農業使用之土地，自無遺產及贈與稅法第十七條第一項
第六款免徵遺產稅規定之適用。又平均地權條例第二十二條及同法施行細則第三十四
條均係就農業用地所為之規範，系爭土地既已編定為住宅區，非屬農業用地，即無上
開法條之適用。至財政部八十三年十一月二十九日台財稅字第八三○六二五六八二號
函釋，雖認農業用地經都市計畫變更為住宅區，在細部計畫尚未完成前，如經都市計
畫主管機關認定，仍應依原來之土地使用分區管制而視為農業用地，其於繼承時，仍
有行為時農業發展條例第三十一條之適用等語，然查，系爭土地因該都市計畫未有細
部計畫區，其建築用地得依都市計畫法第十七條第二項規定，向建築主管機關申請指
定建築線，業經台南縣政府於八十八年五月三十一日以八八府工都字第九五三○八號
函復上訴人在卷，可知系爭土地係可申請指定建築線作為建築用地使用，並無限制其
仍應依原來之土地使用分區管制，繼續作農業使用，尚未可依上開財政部函釋之意旨
，適用行為時農業發展條例第三十一條之規定，而得免徵遺產稅。遂認原處分適用行
為時遺產及贈與稅法第十七條第一項第六款、同法施行細則第十一條及都市計畫法第
十七條第二項之規定，否准上訴人農地扣除之申請，訴願決定予以維持，並無不合，
駁回上訴人之訴，核無違誤。查司法院釋字第四○六號解釋及財政部八十三年十一月
二十九日台財稅字第八三○六二五六八二號函，均係指都市計畫有細部計劃之擬定者
之情形而言，本件經都市計畫編定為住宅區之土地，並無細部計畫之擬定，可即為建
築使用，已如前述，自無上開釋示意旨之適用。上訴意旨仍執以指摘原判決不當，求
為廢棄，即無理由，應予駁回。
據上論結，本件上訴為無理由，爰依行政訴訟法第二百五十五條第一項、第九十八條
第三項前段，判決如主文。
中    華    民    國    九十二      年      十一      月      二十      日
                    最 高 行 政 法 院  第 四 庭
                                審 判 長 法  官      廖  政  雄
                                         法  官      黃  合  文
                                         法  官      趙  永  康
                                         法  官      鍾  耀  光
                                         法  官      姜  仁  脩
右  正  本  證  明  與  原  本  無  異
                                         法院書記官  彭  秀  玲
中    華    民    國    九十二      年      十一      月      二十      日


司法院資訊處製作；財團法人民間司法改革基金會備份。
